臺灣臺北地方法院交通事件裁定　　　　99年度交聲字第1836號
原處分機關　臺北市交通事件裁決所
受處分人　　JAMES LACHLAN RENWICK
　　　　　　　　　　　28歲（民國○○年○月○○日生）
　　　　　　　　　　　　樓之1
上列異議人即受處分人因違反道路交通管理處罰條例案件，對於
臺北市交通事件裁決所99年9月7日所為之處分（原處分案號：北
市裁催字第裁22-AEX161027號），聲明異議，本院裁定如下：
    主  文
異議駁回。
    理  由
一、原處分意旨略以：本件異議人即受處分人（以下稱受處分人
    ）JAMES LACHLAN RENWICK於民國97年12月10日晚間8時55分
    許，駕駛車牌號碼BAX-488 號重型機車行經臺北市○○路，
    為執行勤務之臺北市政府中正二分局南海路派出所員警陳金
    生攔停後，發現其未領有駕駛執照，而以「未領有駕駛執照
    駕駛機器腳踏車」之違規行為製單舉發，惟因受處分人拒絕
    簽收，該員警遂在舉發違反道路交通管理事件通知單上載明
    「拒絕簽收」、「已告知到案日期及處所」之字樣，受處分
    人雖拒絕簽收上開通知單，然舉發員警業已依違反道路交通
    管理事件統一裁罰基準即處理細則第11條第1項第1款後段規
    定，當場告知其應到案時間及處所，並均記明事由與告知事
    項而生收受效力。嗣受處人未於應到案日期前提出申訴或到
    案聽候裁決，且已逾越應到案日期60日以上，原處分機關乃
    依道路交通管理處罰條例第21條第1項第1款、違反道路交通
    管理事件統一裁罰基準及處理細則、違反道路交通管理事件
    統一裁罰基準表等規定，於99年9月7日逕行裁處受處分人罰
    鍰新臺幣（下同）9,000元。
二、本件聲明異議意旨略以：伊並未於97年12月10日為警攔停舉
    發無照駕駛機車，且臺北市政府警察局北市警交字第AEX161
    027 號舉發違反道路交通管理事件通知單上亦無伊之簽名，
    無法證明伊有上述違規行為，為此聲明異議等語。
三、按受處分人不服道路交通管理處罰條例第8 條主管機關所為
    之處罰得於接到裁決之翌日起20日內向管轄地方法院聲明異
    議，道路交通管理處罰條例第89條前段、第87條第1 項分別
    訂有明文。再者，聲明異議，應以司法狀紙，敘述異議之理
    由，提出於原處分機關為之，道路交通案件處理辦法第13條
    前段亦有明文。惟按聲明異議係不服裁決處分之請求救濟方
    法，故當事人於聲明異議期限內表示不服，無論其形式上誤
    用何字樣，仍不妨礙其提起聲明異議之效力，且基於擴大保
    障人民救濟權之觀點，對於人民陳述不服原處分機關裁決之
    聲明異議方式，似應予從寬認定之必要，不應拘泥於當事人
    不服之方式係使用申訴或異議等語句，或未依司法狀紙之格
    式為之，而有相異之處理，亦即只要當事人於收受裁決書後
    所為不服之意思表示，係以書狀載明其所不服之裁決之日期
    、字號及理由，而能確定該具體案件者，即應認為係屬合法
    之聲明異議，不因未使用聲明異議之用語，而為不同之認定
    ，最高法院88年度台抗字第114 號裁定及臺灣高等法院96年
    度交抗字第37號裁定之意旨均同此見解。查本件裁決書於99
    年9月10日送達本件受處分人JAMES LACHLAN RENWICK之住居
    所，並由受僱人代為簽收，已發生合法送達之效果，受處分
    人於同年月13日提出申訴，有原處分機關送達證書2 張、臺
    北市交通事件裁決所交通違規案件陳述書1 張附卷可稽（見
    本院卷第10-11、16 頁）。雖異議人形式上係以「申訴」或
    「陳述書」之方式為之，然究其內容實係對原處分表示不服
    而聲明異議，揆諸上開說明，堪認受處分人均已於99 年9月
    13日為聲明異議之表示，是受處分人提出本件聲明異議，尚
    未逾越法定期間，合先敘明。
四、次按汽車駕駛人，未領有駕駛執照駕駛小型車或機器腳踏車
    者，處新臺幣（下同）6,000元以上1,2000 元以下罰鍰，道
    路交通管理處罰條例第21條第1項第1款定有明文。再按當場
    舉發者，應填記駕駛人或行為人姓名、性別、出生年月日、
    地址、身份證統一編號及車主姓名、地址、車牌號碼、車輛
    種類。被查獲之駕駛人或行為人為受處分人時，應於填記通
    知單後將通知聯交付該駕駛人或行為人簽名或蓋章收受之；
    拒絕簽章者，仍應將通知聯交付該駕駛人或行為人收受，並
    記明其事由及交付之時間；拒絕收受者，應告知其應到案時
    間及處所，並記明事由與告知事項，視為已收受，道路交通
    管理事件統一裁罰基準及處理細則第11條第1項第1款，亦有
    明文。又違反道路交通管理處罰條例第21條第1項第1款規定
    ，逾越應到案日期60日以上繳納罰鍰或逕行裁決處罰者，未
    領有駕駛執照駕駛機器腳踏車者處罰鍰9,000 元，違反道路
    交通管理事件統一裁罰基準表亦有明文。
五、經查：本件受處分人確有於上揭時、地未領有駕駛執照騎乘
    系爭車輛之事實，業據證人即本件舉發員警陳金生於本院10
    0年3月18日調查時，到庭具結證稱：伊當時是執行路檢，違
    規人係由和平西路紅燈右轉往中華路方向，伊看到的時候，
    就將違規人攔停下來，並請違規人出示證件，由於對方是外
    籍人士，在伊告知違規人要出示證件後，違規人有出示居留
    證，經伊查詢電腦資料，發現該人並沒有駕照，就依法告發
    ，並告知違規人無照駕駛在臺灣駕車是違法的，但是違規人
    就拒絕簽名，也拒收罰單，之後罰單就以郵寄的方式寄給違
    規人；伊當時有核對居留證上的照片為舉發之違規人後，才
    做電腦的查詢等語（見本院卷第36頁）。證人陳金生身為執
    法人員，與受處分人既素不相識，且無任何素怨仇隙，衡情
    證人應無在執行交通勤務中，刻意舉發素不相識、毫無冤仇
    之受處分人，且甘冒偽證之罪責，於本院調查中到庭具結為
    虛偽之陳述，以羅織誣陷受處分人之可能或必要，堪認證人
    上開之證詞為可採。至證人雖因事隔已久而無法確認本案受
    處分人是否為伊當時所舉發之違規人，然觀諸證人上開證詞
    ，證人係在核對所舉發之違規人與違規人所出示之居留證上
    之照片為同一人後，方依居留證上所載資料開單舉發，而本
    案舉發通知單上所載之年籍資料即為受處分人之年籍資料，
    亦為受處分人所不爭執，復有臺北市政府警察局中正第二分
    局南海路派出所舉發違反道路交通管理事件通知單（北市警
    交字第AEX161027 號）影本、臺北市政府警察局中正第二分
    局99年11月11日北市警中正二分交字第09932992200 號函影
    本附卷可稽（見本院卷第8 、18-19 頁）。再佐以受處分人
    於本院審理時，亦到庭陳稱：伊在97年夏天的時候有購買機
    車（車牌號碼BAX-488 ）並騎乘機車；伊並未將居留證借給
    他人等語（見本院卷第25頁背面、第26頁）。綜此，本件受
    處分人之違規行為，堪以認定，其前揭所辯，當無可採。
六、綜上所述，受處分人確有於上揭時、地未領有駕駛執照駕駛
    系爭車輛之違規行為，從而，原處分機關依道路交通管理處
    罰條例第21條第1項第1款、道路交通管理事件統一裁罰基準
    表規定，裁處受處分人罰鍰9,000 元，於法並無違誤，受處
    分人聲明異議指摘原處分不當為無理由，應予以駁回。
據上論斷，依道路交通案件處理辦法第19條，裁定如主文。
中    華    民    國   100    年    4     月    29    日
                              交通法庭法  官  陳雯珊
以上正本證明與原本無異
如不服本裁定應於送達後5日內向本院提出抗告狀
                                      書記官  馬正道
中    華    民    國   100    年    4     月    29    日